臺灣高等法院民事裁定　　　　　　　　　　 96年度抗字第1號
抗　告　人　東錦企業股份有限公司
法定代理人　乙○○
代　理　人　黃宗哲律師
上列再抗告人因與相對人甲○○間假扣押強制執行聲明異議事件
，對於中華民國96年1月18日本院所為裁定，提起再抗告，茲裁
定如下：
    主  文
再抗告駁回。
再抗告費用由再抗告人負擔。
    理  由
一、按對於抗告法院之裁定再為抗告，僅得以其適用法規顯有錯
    誤為理由，並經原法院之許可者為限。前項許可，以原裁定
    所涉及之法律見解具有原則上之重要性者為限。新修正民事
    訴訟法第486條第 4、5項定有明文。足見對於抗告法院以抗
    告有理由而廢棄或變更原裁定之裁定，或以無理由而駁回其
    抗告之裁定再為抗告，僅得以其適用法規顯有錯誤為理由，
    並經原法院之許可者為限，且「前項許可以原裁定所涉及之
    法律見解具有原則上之重要性者為限。」其立法理由載明：
    「為維持第三審為法律審之特性，並兼顧保障當事人權利及
    合理分配司法資源之要求，對於抗告法院以抗告有理由而廢
    棄或變更原裁定之裁定，或以抗告無理由而駁回其抗告之裁
    定再為抗告，僅得以其適用法規顯有錯誤為理由，並經原法
    院之許可者為限，始得再為抗告」所謂適用法規顯有錯誤，
    應以判決違背法規或現存判例解釋者為限，若在學說上諸說
    併存尚無法規判解可據者，不得指為用法錯誤（最高法院57
    年度台上字第1091號判例參照）；而所謂法律見解具有原則
    上之重要性者，係指所涉及之法律問題意義重大而有加以闡
    釋之必要者而言。故提起再抗告，除須以原裁定適用法規顯
    有錯誤為其理由外，尚須以原裁定所涉及之法律問題意義重
    大而有加以闡釋必要，並經原法院之許可，始得謂其再抗告
    之提起為合法。而原法院對於再為抗告，認為不應許可者，
    依同條第6項準用同法第436條之3第3項之結果，應以裁定駁
    回其再抗告。
二、本件再抗告意旨雖以：相對人即債權人之請求權為金錢債權
    ，僅須債務人提出足額之財產供假扣押，即足擔保相對人將
    來債權之實現，詎相對人執意扣押再抗告人之特定財產，顯
    係以損害再抗告人為主要目的。而類推適用強制執行法第96
    條、第114條之1第2項規定，再抗告人應得選擇供查封之財
    產。又依民法第274條規定意旨，連帶債務人亦會因其他債
    務人願提供財產供查封而免去擔保之責。且債權人聲請假扣
    押須有其「必要性」與「急迫性」，本件相對人撤銷查封後
    再為查封，顯見其假扣押已無「必要性」與「急迫性」。又
    股票之實際價值與淨值係屬兩事，原審逕以淨值認定再抗告
    人公司股票之價值，亦有不當。另債務人李金環所有鑑定價
    格為新台幣（下同）9441萬6000元之不動產，雖設定有最高
    限額抵押權，惟其僅積欠台北富邦商業銀行股份有限公司
    7326萬299元，未超過不動產鑑定總價，原裁定違反憲法第
    15條、民法第1條、第148條、第274條、民事訴訟法第523條
    、強制執行法第96條、第114條之1第2項、第50條及依同第
    30條之1準用民事訴訟法第469條第6之判決不備理由之違法
    ，且所涉見解具有原則上之重要性云云。
三、按債務人之全部財產，為債權人債權之總擔保，債權人自得
    任意對之請為強制執行，決無僅由債務人指定應以何種財產
    充償之（最高法院19年抗字第813號判例意旨參照），是債
    權人自得應擇執行假扣押查封之標的，亦難指其選擇查封債
    務人之某持定財產為權利濫用。且查封非即清償，連帶債務
    人之一人之財產雖經查封，他連帶債務人並不因之而免擔保
    之責。又債權人於因故撤銷就某特定財產之查封後，其債權
    如仍有日後不能強制執行或甚難執行之虞，本非不得再就債
    務人之其他財產為查封。而再抗告人公司股票並未於公開市
    場交易，其價值以再抗告人公司資產淨值估定，並無不妥，
    且法院依職權認定查封標的物之價值，非屬法律適用之問題
    ，再抗告人主張原裁定違反憲法第15條、民法第1條、第148
    條、第274條、民事訴訟法第523條、強制執行法第96條、第
    114條之1第2項、第50條及依同第30條之1準用民事訴訟法第
    469條第6之判決不備理由之違法，並非可取，且其所涉法律
    見解，亦無何重大意義而有加以闡釋之必要，即本件再抗告
    法律見解不具有原則上之重要性，本院依法亦不得許可。依
    前揭說明，本件再抗告即於法不合，應予駁回。
四、據上論結，本件再抗告為不合法，爰裁定如主文。
中　　華　　民　　國　　96　　年　　3 　　月　　7 　　日
                    民事第五庭
                        審判長 法　官 林丁寶
　　　　　　　　　　　     　　法　官 陳博享
　　　　　　　　　   　　　　　法　官 張靜女
正本係照原本作成。
如不服本裁定，應於收受送達後10日內向本院提出抗告狀，並應
繳納抗告費新台幣１千元。
中　　華　　民　　國　　96　　年　　3 　　月　　8 　　日
　　　　　　　　　　　　　　　 書記官 廖麗蓮
